【裁判字號】    97,軍上,40
【裁判日期】    971211
【裁判案由】    毒品危害防制條例
【裁判全文】
臺灣高等法院刑事判決                  97年度軍上字第40號
上  訴  人
即  被  告  甲○○
                    （現於國防部北部地方軍事法院檢察署看
選任辯護人  徐克銘律師
            洪大植律師
            施懷閔律師
上列上訴人因毒品危害防制條例案件，不服國防部高等軍事法院
97年度上訴字第60號，中華民國97年10月14日第一審判決（起訴
案號：國防部北區地方軍事法院檢察署96年毒偵字第116 號），
提起上訴，本院判決如下：
    主  文
原判決撤銷，發回國防部高等軍事法院。
    理  由
一、本件原判決認上訴人即被告甲○○係現役軍人，明知MDMA（
    俗稱搖頭丸）及愷他命分別為毒品危害防制條例第2條第2項
    第2、3款所列管之第二級與第三級毒品，不得非法販賣、持
    有。竟(一)基於持有第二級毒品MDMA犯意，於民國95年8、9月
    間，在台中市「獅子王」PUB，以新台幣 (下同)4 千元代價
    向綽號「阿華」年籍不詳成年男子，購入MDMA8顆及愷他命1
    包而持有（持有愷他命行為不罰）。(二)於96年6、7月間，因
    之前梁高銘詢問是否有購買毒品管道，遂基於販賣毒品營利
    之意圖，以其所有SONY-ERICSSON 行動電話內置0000000000
    號SIM 卡與「阿華」聯絡，在台中市南屯區「大潤發量販店
    」附近，以不詳價格販入第二級毒品MDMA10顆及第三級毒品
    愷他命10小包後，以透明塑膠袋密封白色小紙盒中，並佯稱
    內裝汽車IC零件，央請不知情連上弟兄楊育財送交梁高銘，
    並收取1萬1千元。楊育財應允之，並利用休假之96年8 月11
    日20時許，前往高雄縣鳳山市中正國防幹部預備學校附近「
    7-11便利商店」面交梁高銘，並收取部分價款6 千元。梁高
    銘取得毒品後，因愷他命品質不良欲退貨，被告再次委託楊
    育財取回。楊育財遂於96年11月19日休假返家之便，前往屏
    東縣潮州火車站前，向梁高銘取回改以透氣膠帶封口藍色DU
    NHILL(Lights) 煙盒包裝上開愷他命。嗣楊育財起疑，返家
    拆開上開煙盒發現非硬物而回報該管副連長曹嚴，經向上級
    反應，旋於翌日由該管連長吳昌翰、曹嚴會同該部憲兵幹部
    檢查被告寢室，始發現上情，因認被告涉犯陸海空軍刑法第
    77條、毒品危害防制條例第11條第2 項持有第二級毒品罪及
    陸海空軍刑法第77條、毒品危害防制條例第4條第2項販賣第
    二級毒品及第3項販賣第三級毒品罪，固非無據。
二、惟查：
(一)持有第二級毒品部分
    按供犯罪所用之物，屬於犯罪行為人者，得沒收之，為陸海
    空軍刑法第13條規定準用刑法第38條第1項第2款、第3 項之
    規定。本件扣案第二級毒品MDMA8 顆，依照片顯示尚有包裹
    上開毒品之中夾鏈袋1 個（國防部北部地方軍事法院檢察署
    毒偵字第116 卷第31頁），則該中夾鏈袋既係用於包裹毒品
    ，防其裸露、潮濕，便於攜帶，倘屬於被告所有，自應依法
    宣告沒收，原審未深入究明上開中夾鏈袋是否為被告所有，
    亦未於判決內說明何以不併予宣告沒收之理由，尚有適用法
    律不當之違誤。
(二)販賣第二、三級毒品部分
    (一)軍事審判之有罪判決書，應將認定犯罪事實所憑之證據及
    其認定之理由，記明於理由欄內，為軍事審判法第176條第1
    款所明定，依同法第206條第1項，亦為上訴判決所準用，否
    則即屬同法第197 條第14款所稱判決不載理由 (包括理由不
    備 )之當然違背法令，自足構成撤銷之原因。本件被告先供
    稱：阿華今 (96)年5、6月時被警察抓到前，我用電話00000
    00000 告知他，我朋友要毒品，請他先準備，然後在台中市
    南屯區的大潤發交貨（偵卷一第132 頁）；後稱：我跟阿華
    在96年3、4月休假時，約在台中市南屯區大潤發交易毒品（
    偵卷二第22、23頁）；復於原審供述：拿給梁高銘之毒品，
    是96年3、4月間向阿華拿的（原審卷一第10頁）；再於原審
    陳稱：96年3、4月間，因幫忙梁高銘買毒品，後來我在忙，
    當時忘記，梁高銘打了好幾次電話給我，隔了幾個月，我才
    打電話給阿華，又改稱：應該是隔了幾個星期等語 (原審卷
    二第19頁 )，已見齟齬，則原判決於事實欄認定被告基於販
    賣毒品營利之意圖，於96年6、7月間，在台中市南屯區「大
    潤發量販店」附近，向「阿華」販入第二級毒品MDMA藥丸10
    顆及第三級毒品愷他命10包，卻未於理由欄說明認定販入時
    間之依據，自屬理由不備。(二)按販賣第二、三級毒品罪，不
    以販入後復行賣出為要件；祇須以營利為目的，販入或賣出
    ，有一於此，即已成立。而意圖販賣而持有第二、三級毒品
    罪，係指基於販賣以外之其他原因而持有，嗣始起意售賣者
    而言。故行為人持有第二、三級毒品，苟主觀上營利售賣意
    圖而販入第二、三級毒品，其雖未及賣出，仍應論以販賣第
    二、三級毒品罪既遂罪責；若非以營利售賣意圖而販入，或
    因其他原因而持有第二、三級毒品，嗣起意圖利售賣，著手
    於販賣行為未及賣出，即應成立販賣第二、三級毒品未遂罪
    責；如非以營利售賣意圖而販入，或因其他原因而持有，嗣
    起意圖利售賣，尚未著手於賣出行為，則成立意圖販賣而持
    有第二、三級毒品罪責。原判決認梁高銘收受楊育財轉交之
    毒品後，因第三級毒品品質不良而欲退貨，並再度由楊育財
    取回第三級毒品10包，則被告是否因販入時即基於營利之意
    圖，不因梁高銘退貨而影響其販賣第三級毒品愷他命既遂之
    結果，未於理由欄剖析說明。且理由欄第25頁記載「被告購
    入後，委人攜至高雄前、不知情之楊育財自屏東向梁高銘取
    回退貨之『意圖販賣而持有毒品』之低度行為，各為販賣之
    高度行為所吸收，不另論罪」，似認被告非以營利意圖而販
    入，始有「意圖販賣而持有毒品」之行為，顯然事實、理由
    矛盾，自屬當然違背法令。(三)楊育財陳述：我拿下去時，是
    正方形方盒，並以透明膠帶密封包起來，與拿回來的是以藍
    色的煙盒包裝住不同（原審卷一第143 頁），核與被告供述
    ：扣案藍色DUNHLL煙盒，與 (楊育財)拿下去的顏色不同，
    且比扣案盒子小（原審卷二第20頁），顯然被告委請楊育財
    送交予梁高銘及向梁高銘取回毒品所使用之外包裝明顯不同
    ，且楊育財在尚未遞還予被告時，即因懷疑而擅自開拆，疑
    為毒品而由台北憲兵隊扣押在案，則扣案藍色煙盒是否為被
    告所有，供販賣毒品之用，尚非無疑，原審未詳加究明釐清
    ，遽以沒收扣案藍色DUNHLL(Lights)煙盒，亦有調查未盡周
    詳之違誤。
三、本件原判決上開違背法令既影響事實認定，本院無從自為判
    決，爰依法將原判決撤銷，發回國防部高等軍事法院更為適
    法之判決。
據上論斷，應依軍事審判法第206條第1項、第199 條，刑事訴訟
法第401條，判決如主文。
中    華    民    國    97    年    12    月    11    日
                  刑事第二庭審判長法  官  洪光燦
                                  法  官  宋明蒼
                                  法  官  李麗玲
以上正本證明與原本無異。
不得上訴。
                                  書記官  廖婷璇
中    華    民    國    97    年    12    月    11    日


司法院資訊處製作；財團法人民間司法改革基金會備份。
